臺灣板橋地方法院刑事判決　　　　　　　 96年度訴字第276號
公　訴　人　臺灣板橋地方法院檢察署檢察官
被　　　告　壬○○
選任辯護人　癸○○　律師
被　　　告　己○○
　　　　　　丁○○
　　　　　　庚○○
　　　　　　辛○○
　　　　　　丙○○
上　一　人
選任辯護人　甲○　　律師
　　　　　　卯○○　律師
　　　　　　乙○○　律師
上列被告因違反槍砲彈藥刀械管制條例等案件，經檢察官提起公
訴（95年度偵字第23078 號），本院判決如下：
    主  文
壬○○共同意圖為自己不法之所有，以恐嚇使人將本人之物交付
，累犯，處有期徒刑壹年。又共同以加害生命、身體之事，恐嚇
他人致生危害於安全，累犯，處有期徒刑陸月。應執行有期徒刑
壹年肆月。
丁○○共同意圖為自己不法之所有，以恐嚇使人將本人之物交付
，處有期徒刑玖月。又共同以加害生命、身體之事，恐嚇他人致
生危害於安全，處有期徒刑肆月。應執行有期徒刑壹年。
庚○○共同意圖為自己不法之所有，以恐嚇使人將本人之物交付
，處有期徒刑捌月。又共同以加害生命、身體之事，恐嚇他人致
生危害於安全，處有期徒刑肆月。應執行有期徒刑拾月。
辛○○共同以加害生命、身體之事，恐嚇他人致生危害於安全，
處有期徒刑肆月，如易科罰金，以新臺幣壹仟元折算壹日。
丙○○未經許可，寄藏可發射子彈具有殺傷力之改造手槍，累犯
，處有期徒刑參年肆月，併科罰金新臺幣參萬元，罰金如易服勞
役，以新臺幣壹仟元折算壹日。扣案具殺傷力之仿FN廠半自動手
槍製造之改造手槍壹枝（含彈匣壹個，槍枝管制編號0000000000
）、土造子彈伍顆（具直徑約8.0mm 之金屬彈頭）、土造子彈貳
拾參顆（具直徑約8.9mm 之金屬彈頭），均沒收之。
己○○無罪。
    事  實
一、壬○○前因違反槍砲彈藥刀械管制條例案件，經本院以92年
    度訴字第887 號判決判處有期徒刑1 年2 月，並經臺灣高等
    法院、最高法院先後以92年度上訴字第3065號、92年度台上
    字第7011號判決駁回上訴確定，於民國94年8 月15日執行完
    畢。丙○○前因違反槍砲彈藥刀械管制條例案件，經臺灣桃
    園地方法院以95年度簡字第63號判決判處有期徒刑6 月確定
    ，於95年9 月14日執行完畢。
二、緣壬○○與綽號「蔡排」之子○○相約於95年7 月14日晚間
    ，在臺北縣鶯歌鎮○○街某釣蝦場一同飲酒，壬○○乃帶同
    丁○○，子○○亦帶同綽號「肉圓」之戊○○一同前往，飲
    畢，4 人復一同前往桃園市○○路某酒店繼續飲酒，期間子
    ○○之女友亦有到場，嗣壬○○見子○○不勝酒力，乃慫恿
    子○○一同前往綽號「豬公」之成年男子所開設位於臺北縣
    鶯歌鎮某處之賭場賭博，經子○○應允後，壬○○即駕車搭
    載戊○○，子○○之女友則另駕車搭載子○○、丁○○欲一
    同前往「豬公」所開設之賭場，途中子○○因感身體不適，
    子○○之女友乃將車輛暫停於路旁，讓子○○下車嘔吐，壬○○見狀旋即駕車折返子○○停車處，並由戊○○下車查看
    子○○之狀況，未久，壬○○即先行駕車獨自離去，其後因
    子○○仍感身體極度不適，乃向丁○○、戊○○表示要與其
    女友先到桃園縣立建國國中斜對面之汽車旅館休息，待休息
    過後，若身體狀況允許再前往「豬公」開設之賭場，丁○○
    、戊○○遂自行搭乘計程車前往「豬公」所開設之賭場與壬○○會合。壬○○明知子○○並未授權戊○○代為賭博，亦
    未同意與其合資賭博，竟與丁○○、綽號「家進」、「阿吉
    」之成年男子共同基於意圖為自己不法所有之犯意聯絡，於
    翌日凌晨3 、4 時許，一同前往子○○所投宿之汽車旅館，
    在子○○同意下，將子○○帶往桃園縣中正路上某碳烤店，
    向子○○佯稱：你朋友肉圓替你賭博，和壬○○合資輸了新
    臺幣（下同）5 百餘萬元等語，然因子○○仍感身體極度不
    適，乃對渠等表示隔天再說。嗣於95年7 月15日中午，壬○○致電邀約子○○前往臺北縣鶯歌鎮○○路「龍鳳園」餐廳
    商談賭債之事，壬○○遂與丁○○、「家進」、「阿吉」一
    同前往，子○○亦與戊○○一同前往，子○○雖明知其並未
    授權戊○○代為賭博，亦未同意與壬○○合資賭博，惟因壬○○等人一再表示其確有授權戊○○代為賭博，為求息事寧
    人，子○○遂同意負擔其中1 百萬元之賭債。事後，子○○
    幾經思索，認其既未授權戊○○代為賭博，實無需負擔上開
    1 百萬元之賭債，乃商請歐金獅議員在桃園縣鶯歌鎮歐金獅
    議員服務處內再代為協商，然未獲具體結果；翌日，壬○○
    遂再致電邀約子○○前往歐金獅議員服務處對面之「上好味
    餐廳」協商賭債事宜，並帶同丁○○、庚○○、「家進」、
    「阿吉」及其他年籍姓名不詳之成年男子多人到場，因子○○在場一再表示並未授權戊○○代為賭博，不願負擔賭債，
    壬○○、丁○○、「家進」、「阿吉」遂變更前開意圖為自
    己不法所有之詐欺犯意為恐嚇取財之犯意，並與庚○○及其
    他年籍姓名不詳之成年男子多人基於犯意之聯絡，向子○○
    恐嚇稱：你要好好處理，不然你會很難過等語，致子○○心
    生畏懼，迫於無奈而同意負擔其中80萬元之賭債，並於95年
    7 月27日，在國道高速公路鶯歌、八德交流道附近之加油站
    ，交付現金50萬元予丁○○，再由丁○○轉交予壬○○，7
    日後，復在國道高速公路鶯歌、八德交流道附近之加油站，
    交付發票人為廖雪花、票面金額為30萬元之支票1 紙予壬○○。
三、壬○○因受鄭麗卿之託向丑○○、寅○○○之子鄭根旺催討
    債務，乃於95年7 月24日下午1 時許，夥同丁○○、辛○○
    、庚○○前往臺北縣鶯歌鎮○○路668 巷54號之丑○○住處
    ，向丑○○、寅○○○催討債務，並要求丑○○簽立相關文
    件，惟遭丑○○、寅○○○拒絕後，壬○○等人即自行離去
    。翌日下午2 時許，壬○○復夥同丁○○、辛○○、庚○○
    前往上址丑○○住處，適見丑○○自外返家，壬○○等人即
    上前欲與之協商鄭根旺債務之事，惟丑○○不予置理，並騎
    車前往附近土地公廟，壬○○等人見狀即駕車尾隨在後，寅
    ○○○因擔心丑○○遭不測，亦隨後趕至土地公廟，在場壬○○等人即一再表示丑○○夫婦欠錢不還等語，惟因丑○○
    、寅○○○仍堅稱系爭債務與渠等無關而不願負責並報警，
    壬○○、丁○○、辛○○、庚○○竟基於恐嚇之犯意聯絡，
    向丑○○、寅○○○恫嚇稱：如果不還錢，要用別的方式處
    理，下次就不是這樣子等語，以此等加害生命、身體之事恐
    嚇丑○○、寅○○○，使丑○○、寅○○○心生畏懼，致生
    危害於丑○○、寅○○○之安全，嗣因警方據報前往處理，
    壬○○等人始離去。
四、丙○○明知可發射子彈具有殺傷力之改造手槍及具殺傷力之
    子彈，分別係槍砲彈藥刀械管制條例第4 條第1 項第1 款、
    第2 款所列管之槍砲、彈藥，非經中央主管機關許可，不得
    無故持有、寄藏，竟基於寄藏可發射子彈具有殺傷力之改造
    手槍及具有殺傷力之土造子彈之犯意，於93年間某日，在臺
    北縣鶯歌鎮某處，受孫振東（已歿）所託，代為保管具有殺
    傷力之仿FN廠半自動手槍製造之改造手槍1 枝（槍枝管制編
    號0000000000）及具有殺傷力之土造子彈41顆（其中7 顆具
    直徑約8.0mm 金屬彈頭，另34顆具直徑約8.9mm 金屬彈頭）
    ，並將上開槍、彈藏放在其位於桃園市○○路426 之1 號16
    樓租屋處內。嗣於95年9 月28日上午11時40分許，為警持搜
    索票在上址租屋處查獲，並在上址租屋處抽油煙機排氣管內
    起出上開具殺傷力之改造手槍1 枝、具殺傷力之土造子彈41
    顆。
五、案經臺北市政府警察局信義分局報請臺灣板橋地方法院檢察
    署檢察官偵查起訴。
    理  由
壹、證據能力部分：
一、按被告以外之人於審判外之言詞或書面陳述，除法律有規定
    者外，不得作為證據，刑事訴訟法第159 條固定有明文。惟
    被告以外之人於審判外之陳述，雖不符同法第159 條之1 至
    之4 之規定，而經當事人於審判程序同意作為證據，法院審
    酌該言詞陳述或書面陳述作成時之情況，認為適當者，亦得
    為證據。查本案證人子○○、丑○○、寅○○○於警詢中之
    證述，為審判外之陳述而屬傳聞證據，且不符刑事訴訟法第
    159 條之3 之規定，惟公訴人、被告壬○○、丁○○、庚○○、辛○○、辯護人就前開審判外之陳述，於本院審理中均
    表示同意引為證據，而本院審酌其陳述作成時之情況，核無
    違法取證及證明力明顯過低之瑕疵，亦認以之作為證據為適
    當，故依前開規定，上開證人於警詢中之陳述，自得為證據
    。
二、次按被告以外之人於偵查中向檢察官所為之陳述，除顯有不
    可信之情況者外，得為證據，刑事訴訟法第159 條之1 亦定
    有明文。查證人子○○、丑○○、寅○○○於偵查中所為之
    陳述，業經具結，且無顯不可信之情形，自亦得為證據。
貳、實體部分：
一、上揭犯罪事實四部分，業經被告丙○○於本院準備程序及審
    理中坦承不諱，並有仿FN廠半自動手槍製造之改造手槍1 枝
    （槍枝管制編號0000000000）及具有殺傷力之土造子彈41顆
    （其中7 顆具直徑約8.0mm 金屬彈頭，另34顆具直徑約8.9m
    m 金屬彈頭）扣案可資佐證，而上開槍、彈經送請內政部警
    政署刑事警察局鑑定結果，送鑑之手槍1 支（槍枝管制編號
    0000000000），認係仿FN廠半自動手槍所製造之槍枝，換裝
    土造金屬槍管而成之改造手槍，機械性能良好，可擊發適用
    子彈，認具殺傷力；送鑑子彈中之7 顆，認均係土造子彈，
    具直徑約8.0mm 金屬彈頭，採樣2 顆試射，可擊發，認具殺
    傷力，另34顆，認均係土造子彈，具直徑約8.9mm 金屬彈頭
    ，採樣11顆試射，均可擊發，認具殺傷力等情，亦有該局95
    年10月25日刑鑑字第0950155109號槍彈鑑定書1 份在卷可稽
    ，足徵被告丙○○上開自白核與事實相符，堪以採信。至辯
    護人雖為被告辯護稱：本案與臺灣桃園地方法院95年度簡字
    第63號（下稱前案）判決認定之犯罪事實有裁判上一罪之關
    係，應為前案既判力所及云云；惟查，被告丙○○前於94年
    1 月29日下午3 時許，為警查獲其持有具有殺傷力之土造子
    彈1 顆之犯行，固經臺灣桃園地方法院於95年2 月27日以95
    年度簡字第63號判決判處有期徒刑3 月，並於95年4 月3 日
    確定，惟被告丙○○於前案中所持有之土造子彈1 顆，係被
    告丙○○於94年1 月29日下午2 時50分許，在桃園縣桃園市
    ○○路與大同路口某處拾獲後而無故持有一節，已經被告丙○○於前案警詢、偵查及法院訊問時供述明確，業經本院調
    閱前案刑事卷宗全卷核閱屬實，而被告丙○○於本案經查獲
    之槍、彈，乃被告丙○○於93年間受孫振東之託代為保管寄
    藏，亦經被告丙○○於本案警詢、偵查中供述明確，足見前
    後2 案之行為態樣（前案為「持有」，本案為「寄藏」）迥
    然不同，且被告於前案所持有之土造子彈，既係出於偶然之
    機會拾獲，則與本案之寄藏行為間自無概括犯意之可言，是
    前案與本案並無裁判上一罪之關係，應可認定，辯護人所辯
    ，尚無可採。本案事證明確，被告丙○○之犯行，洵堪認定
    ，應依法論科。
二、訊據被告壬○○、丁○○、辛○○、庚○○均矢口否認有何
    公訴人所指之犯行，被告壬○○辯稱：當天子○○確實有叫
    「肉圓」戊○○下去幫他賭，也有說要跟伊合資賭博，己○○根本沒有跟伊一起去酒店喝酒，怎麼可能在子○○的酒裡
    放FM2 ；「肉圓」剛開始賭的時候有贏70幾萬元，「肉圓」
    就有打電話給子○○，但伊不知道是不是有通，之後「肉圓
    」繼續賭，就跟伊說剛才贏的70幾萬元都輸了，還倒輸250
    萬元，後來就換伊下去賭，賭到輸580 萬元，賭場就不讓伊
    賭了，後來賭場的人有出來跟伊談條件，最後就算500 萬元
    ，扣掉伊帶去的現金300 萬元，還欠200 萬元，伊就跟「肉
    圓」直接去找子○○，約到碳烤店談，子○○說他很煩，隔
    天再說，當天下午又約到「龍鳳園」餐廳談，子○○就一直
    推責任，伊跟子○○說他叫「肉圓」幫他賭也要負一部分責
    任，最後就談成100 萬元，後來子○○又找歐金獅議員出來
    幫忙協調，在歐金獅議員服務處，都是子○○自己跟「豬公
    」談，他們自己談成80萬元，之後是因為子○○說他不想見
    到「豬公」那些人，才要伊幫忙轉交錢給「豬公」他們，伊
    等在協商過程中根本沒有恐嚇子○○；另外，伊去向丑○○
    、寅○○○要債時，有提出委託人鄭麗卿交付的票據等，警
    察也有到場，伊等並沒有恐嚇丑○○他們云云；被告丁○○
    辯稱：當天壬○○、子○○說要去賭場賭博，伊就跟子○○
    搭同一部車，途中子○○因酒醉嘔吐，就向「肉圓」說要「
    肉圓」先下去幫他賭，伊就與「肉圓」一起搭計程車去賭場
    ，到賭場後，伊在車上睡覺，後來就聽說輸了580 萬元，伊
    就跟壬○○一起去汽車旅館找子○○，後來約在「龍鳳園」
    餐廳、歐金獅議員服務處協商時伊也都有在場，並沒有恐嚇
    子○○；另外，伊跟壬○○去找丑○○、寅○○○要債時，
    也都沒有恐嚇他們云云；被告庚○○辯稱：壬○○跟子○○
    在歐金獅議員服務處對面餐廳協商那次伊有去，伊只是剛好
    去吃飯而已，當時並沒有人恐嚇子○○；另外，伊跟壬○○
    去找丑○○、寅○○○要債時，也都沒有恐嚇他們云云；被
    告辛○○辯稱：伊跟壬○○去找丑○○、寅○○○要債時，
    並沒有恐嚇他們云云。
三、經查：
  (一)證人子○○並未授權綽號「肉圓」之戊○○代為賭博，亦未
    同意與被告壬○○合資賭博一節，已經證人子○○於本院審
    理中證稱：95年7 月14日晚上喝完酒後，壬○○有要找我去
    賭博，但我到半路就不醒人事，所以就沒有去，我沒有委託
    「肉圓」代我跟壬○○一起賭博，我下車吐時只有叫「肉圓
    」先下去（台語）而已，我的意思是叫他先去那邊等我，並
    沒有叫他先下去賭我的等語明確（見本院96年4 月17日審判
    筆錄第7 、21、22頁），且證人戊○○於本院審理中亦證稱
    ：當天是壬○○跟子○○說好要一起去賭場，我們開2 台車
    ，我坐壬○○的車，子○○找丁○○坐他的車，子○○的車
    上還有子○○的女友，車子開到半途，子○○的車子一直沒
    有跟上來，我們有回頭看，看到子○○的車子停在路邊，子
    ○○下車在吐，我們車子就回頭，我下車，壬○○沒有下車
    ，他在車上等，沒多久壬○○就先走了，後來子○○說他身
    體不舒服，當時他意識還是清楚的，就叫我先下去賭，賭他
    的，他說他要先去汽車旅館休息，看怎樣再過去，子○○停
    車叫我賭他的時候，還有丁○○有聽到；當時子○○沒有說
    的那麼明確說賭的算他的，只說叫我先下去；子○○當時並
    沒有說要跟壬○○公家，但是賭桌上好朋友是沒有在對賭的
    ，而且子○○跟壬○○以前去玩好像都是合資一起玩；當時
    子○○叫我先下去（台語），他這樣講的意思我感覺就是叫
    我先下去賭，賭他的意思，加上之後壬○○又跟我說他跟子
    ○○都說好了，說要玩子○○的；子○○沒有明確跟我說叫
    我賭他的等語（見本院96年4 月17日審判筆錄第16、18、20
    、21、22頁），另證人即同案被告丁○○於本院審理中亦以
    證人身分具結證稱：子○○說要休息一下，請「肉圓」先下
    去賭他的，看怎樣再打電話給他；子○○沒有明確說要「肉
    圓」賭他的，但是意思聽起來就是這樣子，因為「肉圓」沒
    有能力去賭，子○○說這些話時只有我跟「肉圓」聽到等語
    （見本院96年4 月17日審判筆錄第38、39頁），互核渠等之
    證言大致相符，足見證人子○○在叫證人戊○○「先下去」
    （台語）時，被告壬○○已先行駕車離開而未在現場，且證
    人子○○當時確未明確表示要證人戊○○先下去賭他的，僅
    係叫證人戊○○「先下去」（台語），證人戊○○係出於個
    人主觀之認知，認證人子○○所稱「先下去」（台語）之意
    即係代證人子○○下去賭博之意，另證人子○○亦未曾表示
    要與被告壬○○合資賭博，證人戊○○僅係基於賭桌上好友
    不對賭之例及被告壬○○單方對其表示已與證人子○○談妥
    合資賭博之事，未經向證人子○○查證，即自行與被告壬○○合夥賭博，是證人子○○證稱其並未委託證人戊○○代為
    賭博及並未同意與被告壬○○合夥賭博之情，均堪採信。
  (二)又被告壬○○及證人戊○○雖均陳稱當天渠等確有在「豬公
    」所開設之賭場賭輸580 萬元云云；惟證人戊○○於本院審
    理中證稱：我跟丁○○先坐計程車去，子○○的女友載他去
    汽車旅館，去了賭場後，我想子○○都這樣說了，我就先下
    去賭，壬○○躺在沙發上休息，我剛開始賭時有贏70幾萬元
    ，我就一直打電話給子○○，但他電話都沒有接，再來壬○○有起來換他賭，就2 個人這樣輪著賭，約輪了5 、6 次，
    結果到最後輸了快600 萬元，實際金額應該是580 萬元左右
    ，金額是賭場的人計算的等語（見本院96年4 月17日審判筆
    錄第16、20頁），被告壬○○卻供稱：我先把我帶的300 萬
    元交給賭場，「肉圓」剛開始賭贏70萬元，就把我叫醒，叫
    我不要賭太大，「肉圓」也有打電話給子○○，但是有沒有
    打通我不知道，後來「肉圓」又繼續玩，之後跟我說他70萬
    元輸完了，又輸了250 萬元，就換我賭，賭到輸到580 萬元
    ，賭場就不給我們賭了，我們兩人就這樣互換過1 次，中間
    有幾把是一起賭的，賭的時間約有好幾個小時等語（見本院
    96年4 月17日審判筆錄第41頁），足見證人戊○○與被告壬○○就渠等所謂賭博之細節說法並不一致，是證人戊○○及
    被告壬○○當日真否有於「豬公」所開設之賭場賭輸580 萬
    元一節，已非無疑；且以證人子○○與證人戊○○僅係普通
    朋友，關係並非密切，已經證人子○○於本院審理中證述明
    確，證人戊○○於本院審理中亦證稱：「（平時有無賭博？
    ）只會玩麻將。」、「賭玩推筒子，將近10個人1 桌，只有
    1 桌，1 次輸贏1 萬元以上起跳」、「（總共賭輸了580 萬
    元是何人計算的？）是賭場的人計算的。」等語（見本院96
    年4 月17日審判筆錄第18、20頁），足見證人戊○○亦非擅
    長賭博賭技高超之人，則以證人戊○○與證人子○○之關係
    普通，證人戊○○亦不熟悉俗稱「推筒子」之賭博方式，證
    人戊○○竟敢僅因證人子○○表示「你先下去」（台語）等
    語，即以每次至少1 萬元以上與人對賭，且完全未自行計算
    輸贏之數目，更於短短數小時內即輸掉近600 萬元，證人戊○○之此等行徑顯與常情有悖，益徵證人戊○○及被告壬○○所稱渠等當日有於「豬公」所開設之賭場內賭輸580 萬元
    一節之可疑。
  (三)又被告壬○○、丁○○雖均辯稱渠等並未曾與證人子○○在
    桃園縣鶯歌鎮歐金獅議員服務處對面之「上好味」餐廳協商
    賭債，惟證人子○○於本院審理中證稱：在鶯歌育賢路「龍
    鳳園」餐廳有見到壬○○、丁○○及2 、3 名我不認識的人
    ，他們說我跟壬○○賭博輸了5 、600 萬元，問我要怎麼解
    決，我說我沒有去，他們說是我叫「肉圓」去賭博，我說我
    根本沒有這樣講，他們就一直強調說是我講過忘記了，他們
    要求我付100 萬元，我起先沒有說什麼，後來就說好，當時
    他們沒有說什麼恐嚇的話，態度也沒有比較兇，只是一直說
    我有叫人去賭博就要負責，我知道他們是在騙我，但是因為
    當時「阿吉」自稱是賭場的人一直要我付這100 萬元，我害
    怕他們再來找麻煩，也想要趕快處理掉，所以才答應付100
    萬元；談妥100 萬元後在付錢前，我越想越不對，就透過地
    方人士協商，第1 次約在歐金獅議員服務處，第2 次是約在
    歐金獅議員服務處對面的「上好味」餐廳，對方有10幾個人
    ，我比較記得壬○○、丁○○、「家進」、「阿吉」有在場
    ，第2 次談好確定80萬元，第2 次協商的人我大部分都不認
    識，他們叫我要好好處理，不然我會很難過等語（見本院96
    年4 月17日審判筆錄第8 、9 、12、13頁），另同案被告庚○○亦供稱：我因為跟壬○○有私人的事情要談，所以壬○○約我過去歐議員服務處對面的餐廳，當時他們剛好在談事
    情，當時丁○○也有去等語（見本院96年4 月17日審判筆錄
    第39頁），足見證人子○○所證渠等確曾另於歐金獅議員服
    務處對面之「上好味」餐廳進行協商一節，並非虛構。因之
    ，證人子○○既未授權證人戊○○代為賭博，亦未曾同意與
    被告壬○○合夥賭博一節，已如前述，是縱被告壬○○、證
    人戊○○確有於「豬公」所開設之賭場內賭輸580 萬元，此
    等賭債顯與證人子○○無關，衡情，證人子○○若非受到不
    當外力之影響，其何需負擔此等與其無關之債務，益徵證人
    子○○證稱被告壬○○等人在歐金獅議員服務處對面之「上
    好味」餐廳協商時，確有以「你要好好處理，不然你會很難
    過」等語恐嚇一節，並非無據；況以被告壬○○該次在與證
    人子○○協商時，係協同大批青壯男子在場，以雙方人數比
    例之懸殊，在場之人之態度亦非和善，被告壬○○等人所稱
    「你要好好處理，不然你會很難過」等語，顯已足以對證人
    子○○達到相當程度之威嚇，令證人子○○感到生命、身體
    遭受威脅，而心生畏懼。
  (四)至被告庚○○雖辯稱其當時係有私人事情要與壬○○談，而
    到該處吃飯云云，惟被告庚○○於警詢中供稱：壬○○邀我
    到臺北縣鶯歌鎮「上好味」餐廳吃飯，我與壬○○、丁○○
    一起去，現場有我們與被害人子○○及賭場的人，當時是在
    處理被害人子○○在賭場所賭輸的債務，最後以80萬元分期
    處理等語（95年度偵字第23078 號偵查卷(二)第186 、187 頁
    ），足見被告庚○○於當日到場之目的絕非單純之吃飯而已
    ，且當日被告壬○○、丁○○及賭場之人「家進」、「阿吉
    」既係為與證人子○○協商債務而約至「上好味」餐廳，被
    告壬○○又豈會邀約單純要吃飯之被告庚○○至現場，被告
    庚○○所辯，顯與常情不符，是被告庚○○到場之目的顯係
    為達被告壬○○欲向證人子○○取財之目的無疑。
  (五)又被告壬○○、丁○○雖另辯稱該賭債係證人子○○與豬公
    」等人之債務，亦係由證人子○○與「豬公」等人自行協商
    云云，惟被告庚○○於警詢中供稱：當時大概有10幾人到場
    ，我認識的人有壬○○、丁○○，其他人我不認識，當時有
    提到「蔡排」賭博欠賭場錢，壬○○問「蔡排」要怎麼還，
    我印象中雙方就金額有協商，但我不知道確切的金額是多少
    等語見95年度偵字第23078 號偵查卷(二)第221 頁），足見被
    告壬○○確有參與協商之過程，且以當日前往「豬公」所開
    設之賭場賭博之人並非證人子○○，「家進」、「阿吉」等
    人本不得向子○○索討被告壬○○及證人戊○○之賭債，「
    家進」、「阿吉」轉向證人子○○索討債務之原因，即係因
    被告壬○○所謂合資賭博之情節，顯見本件所謂證人子○○
    之「賭債」與被告壬○○有密切之關係，被告壬○○、丁○○更係於歷次協商中均有到場，足徵被告壬○○、丁○○辯
    稱渠等並未參與協商之詞，顯與常情有悖。
  (六)從而，被告壬○○、丁○○、「家進」、「阿吉」等人明知
    證人子○○並未授權戊○○代為賭博，竟欲利用證人子○○
    飲酒後意識不清之機會，向證人子○○佯稱其確有叫證人戊○○代為賭博而欲向證人子○○詐取財物，是渠等主觀上具
    有為自己不法所有之意圖甚明，惟事後因證人子○○堅決否
    認有授權戊○○賭博之事，不為所騙，渠等為達取財之目的
    ，改向證人子○○恐嚇稱「你要好好處理，不然你會很難過
    」等語，顯見渠等於主觀上已變更詐欺之犯意為恐嚇取財之
    犯意。事證明確，被告壬○○、丁○○、庚○○恐嚇取財部
    分之犯行，應堪認定。
  (七)又被告壬○○、丁○○、庚○○、辛○○雖均否認有恐嚇證
    人丑○○、寅○○○，惟證人丑○○於警詢中證稱：95年7
    月25日下午2 時許，「阿有」又帶3 個男子來我家敲門找我
    ，並且手拿麥克風大聲喊叫說我欠錢不還，那時我剛好從我
    家附近土地公廟走路要回家，「阿有」一群人就開車跟著我
    並拿麥克風沿途說我不要臉欠錢不還，並且又把我圍住，一
    直逼我要還錢並且不讓我離開，而我老婆又報警，警察來了
    之後要「阿有」他們離開，「阿有」他們要離開時還對我揚
    言說下次還會再來，下次再來就不是這樣了等語（見95年度
    偵字第23078 號偵查卷(一)第236 頁），證人寅○○○於警詢
    中證稱：第2 天下午，「阿有」帶了幾個小弟來我家按門鈴
    ，他們在樓下喊叫我和我先生的名字，並一直說欠錢不還，
    後來我先生從外面回家，他們把我先生圍住，我先生沒有理
    會他們，騎機車往土地公廟方向行駛，他們開車跟著我先生
    ，我趕快下樓，請我女兒跟女婿載我過去土地公廟，我到時
    他們一群人已經在那裡，一直說我們沒有信用騙人家的錢，
    還說如果不還錢要用別的方式處理，要我們注意，我心裡會
    害怕，所以我跟他們說如果我們家有任何閃失，就要找他們
    負責等語（見95年度偵字第23078 號偵查卷(二)第32頁），其
    於本院審理中亦證稱：隔天中午他們又來了，同一群人，「
    阿有」帶5 個人來，當時我先生出去，我們還沒有談完時，
    我先生騎車回來，他們就找我先生，我先生說他什麼都不知
    道，就騎車要往土地公廟方向去，他們就開3 台車跟在我先
    生後面，我在樓上看到，就跑到對面找我女婿，請他載我跟
    著去看看，我去時看到我先生坐在那裡，他們站在旁邊喊說
    我們欠錢不還，騙錢不還，要到全鶯歌貼告示宣傳，我跟他
    們說沒關係你們去喊，我就報警。警察來說要叫我兒子出來
    處理，他們就走了；在土地公廟那次他們很兇，他們有說沒
    有關係，不會打我們，但他們要用其他方式，我還跟他們說
    這是你們說的，如果我家大小有發生事情就找你們，他們也
    有說這次沒有錢還，下次就不是這樣了等語（見本院96年4
    月17日審判筆錄第28、30頁），互核其證述情節相符，且以
    證人寅○○○於本院中亦表示不願追究被告壬○○、丁○○
    、庚○○、辛○○等人，其與被告壬○○等人間本不相識，
    益徵證人丑○○、寅○○○並無構詞誣陷被告壬○○等人之
    可能，被告壬○○、丁○○、庚○○、辛○○所辯，均無可
    採。事證明確，被告壬○○、丁○○、庚○○、辛○○恐嚇
    部分之犯行，亦堪認定。
四、核被告壬○○、丁○○、庚○○就犯罪事實二部分所為，均
    係犯刑法第346 條第1 項之恐嚇取財罪；被告壬○○、丁○○、庚○○、辛○○就犯罪事實三部分所為，均係犯刑法第
    305 條恐嚇危害安全罪。又按寄藏與持有，均係將物置於自
    己實力支配之下，僅寄藏必先有他人之持有行為，而後始為
    之受寄代藏而已，故寄藏之受人委託代為保管，其保管之本
    身，亦屬持有，不過，此之持有係受寄之當然結果，是應僅
    就「寄藏」行為為包括之評價，而不另就「持有」予以論罪
    ，是核被告丙○○就犯罪事實四所為，係犯槍砲彈藥刀械管
    制條例第8 條第4 項之未經許可寄藏可發射子彈具有殺傷力
    之改造手槍罪及同條例第12條第4 項之未經許可寄藏具有殺
    傷力之子彈罪。又被告壬○○、丁○○、庚○○與綽號「家
    進」、「阿吉」及真實年籍姓名不詳之成年男子多人就犯罪
    事實二之恐嚇取財犯行間，有犯意之聯絡及行為之分擔，皆
    為共同正犯。被告壬○○、丁○○、庚○○、辛○○就犯罪
    事實三之恐嚇犯行間，有犯意之聯絡及行為之分擔，皆為共
    同正犯。被告壬○○、丁○○、庚○○、辛○○以一恐嚇行
    為，同時恐嚇被害人丑○○、寅○○○2 人，觸犯構成要件
    相同之罪，為想像競合犯，應依刑法第55條規定從一恐嚇危
    害安全罪論處。又被告丙○○以一寄藏行為同時寄藏具有殺
    傷力之改造手槍及子彈，觸犯構成要件不同之罪，為想像競
    合犯，應依刑法第55條規定從一重之未經許可寄藏可發射子
    彈具有殺傷力之改造手槍罪論處。又被告壬○○、丁○○、
    庚○○所犯上開恐嚇取財及恐嚇危害安全罪間，犯意各別，
    行為互殊，應予分論併罰。又被告壬○○前因違反槍砲彈藥
    刀械管制條例案件，經本院以92年度訴字第887 號判決判處
    有期徒刑1 年2 月，並經臺灣高等法院、最高法院先後以92
    年度上訴字第3065號、92年度台上字第7011號判決駁回上訴
    確定，於94年8 月15日執行完畢，及被告丙○○前因違反槍
    砲彈藥刀械管制條例案件，經臺灣桃園地方法院以95年度簡
    字第63 號 判決判處有期徒刑6 月確定，於95年9 月14日執
    行完畢等情，此有臺灣高等法院被告前案紀錄表1 份在卷可
    憑，其受有期徒刑之執行完畢後，5 年以內故意再犯本件有
    期徒刑以上之罪，為累犯，應各依刑法第47條第1 項之規定
    加重其刑。爰審酌被告壬○○、丁○○、庚○○明知被害人
    子○○並未授權戊○○代為賭博，亦未同意與壬○○合資賭
    博，竟藉口被害人子○○有授權戊○○代為賭博，欲向被害
    人子○○詐取財物，因被害人子○○未受騙，進而以加害生
    命、身體之事恫嚇被害人子○○，而向被害人子○○取財，
    及被告壬○○、丁○○、庚○○、辛○○受託催討被害人丑
    ○○、寅○○○之子鄭根旺之債務，竟不循合法途徑處理，
    而以加害生命、身體之事恫嚇被害人丑○○、寅○○○，法
    治觀念薄弱，且犯後猶否認犯行，態度非佳，兼衡其犯罪之
    動機、目的、手段等一切情狀，分別量處如主文所示之刑，
    並就被告被告壬○○、丁○○、庚○○部分定其應執行刑，
    及就被告辛○○部分諭知易科罰金之折算標準，以資懲儆。
    另審酌槍枝之非法寄藏、持有等，危害人身安全及社會秩序
    至鉅，而為國法懸為厲禁，並經各類教育及傳媒宣導週知歷
    數十年，被告丙○○應無不知之理，詎猶未經許可寄藏槍枝
    、子彈，藐視公共規範，欠缺守法觀念，甚為可訾，應予非
    難，兼衡被告持有槍枝之數量僅1 枝，及其犯罪動機、目的
    、手段，犯罪後坦承犯行，態度尚稱良好，且未曾將之持以
    犯罪等一切情狀，量處如主文所示之刑，並就罰金刑部分諭
    知易服勞役之折算標準，以資懲儆。
五、扣案仿FN廠半自動手槍製造之改造手槍1 枝（槍枝管制編號
    0000000000）及土造子彈28顆（其中5 顆具直徑約8.0mm 金
    屬彈頭，另23顆具直徑約8.9mm 金屬彈頭），經送請內政部
    警政署刑事警察局鑑定結果，認均具殺傷力，已如前述，屬
    違禁物，不問屬於犯人與否，均應依刑法第38條第1 項第1
    款之規定併予宣告沒收。至扣案具殺傷力之土造子彈13顆（
    其中2 顆具直徑約8.0mm 金屬彈頭，另11顆具直徑約8.9mm
    金屬彈頭），已因送請內政部警政署刑事警察局鑑定時試射
    擊發而喪失效用，所遺留之彈頭及彈殼，非屬違禁物，又非
    被告丙○○所有，已經被告丙○○供陳在卷，自無從併予宣
    告沒收。
參、無罪部分：
一、公訴意旨略以：壬○○（另判決有罪）知悉綽號「蔡排」之
    子○○喜好賭博及飲酒，認為有機可趁，乃與被告己○○、
    丁○○（另判決有罪）、庚○○（另判決有罪）、姓名年籍
    不詳綽號「家進」、「阿吉」之男子共同基於意圖為自己不
    法所有之犯意聯絡，擬邀約子○○飲酒，並欲趁子○○不勝
    酒力之際帶同子○○前往姓名年籍不詳綽號「豬公」之男子
    在臺北縣鶯歌鎮開設之賭場賭博，以此方式向子○○訛詐款
    項，為使上開計畫得以成功，壬○○並事先指示被告己○○
    準備藥物伺機摻入子○○飲用之酒內，謀議既定，壬○○乃
    於95年7 月14日晚間邀約子○○前往桃園市天上人間酒店飲
    酒，子○○不疑有他乃與姓名年籍不詳綽號「肉圓」之男子
    一同前往，期間子○○之女友撥打電話與子○○聯絡後亦前
    往天上人間酒店。子○○於飲用摻有FM2 之洋酒後，即感覺
    有醉意，壬○○見子○○意識不清，乃慫恿子○○前往「豬
    公」開設之上開賭場賭博，為防止子○○未依約前往賭場賭
    博，壬○○乃要求丁○○與子○○及子○○女友同車，並自
    行駕車搭載「肉圓」，惟子○○因不斷嘔吐，乃與其女友前
    往附近汽車旅館投宿，因而未前往上開賭場賭博，壬○○、
    丁○○、「家進」於95年7 月15日凌晨前往子○○投宿之汽
    車旅館，藉詞與子○○合資賭博輸了500 多萬元，要求子○○需負擔一半損失，並多次以處理賭債名義，邀約子○○前
    往桃園市及臺北縣鶯歌鎮餐廳協商，子○○明知其並未前往
    賭場賭博，亦未承諾與壬○○或「肉圓」合資賭博，惟因壬○○均夥同丁○○、庚○○、「家進」、「阿吉」及不詳男
    子到場，且在場人不斷揚言要子○○「好好處理」，致使子
    ○○懼怕壬○○之勢力而同意負擔損失，幾經協調後，子○○交付50萬元現金給丁○○，並交付發票人為廖雪花、票面
    金額30萬元之支票予壬○○，因認被告己○○亦涉有刑法第
    346 條第1 項恐嚇取財罪嫌。
二、按犯罪事實應依證據認定之，無證據不得認定犯罪事實；又
    不能證明被告犯罪者，應諭知無罪之判決；刑事訴訟法第
    154 條第2 項、第301 條第1 項分別定有明文。另按認定犯
    罪事實應憑積極證據，倘積極證據不足以為不利於被告事實
    之認定時，即應為有利被告之認定，更不必有何有利之證據
    ，最高法院30年上字第816 號著有判例，所謂「積極證據足
    以為不利被告事實之認定」，依據同院76年臺上字第4986號
    判例意旨，係指據為訴訟上證明之全盤證據資料，在客觀上
    已達於通常一般之人均不致於有所懷疑，而得確信被告確曾
    犯罪之程度；若未達到此一程度，而有合理懷疑之存在時，
    即無從為被告有罪之確信。
三、公訴人認被告己○○涉有恐嚇取財之犯嫌，係以證人子○○
    之證述及卷附之通訊監察譯文為其主要依據。訊據被告己○○堅詞否認有何公訴人所指恐嚇取財之犯行，辯稱：當天伊
    根本沒有跟壬○○、子○○一起到酒店去喝酒，如何能在子
    ○○的酒內下藥，伊與壬○○通話內容提到FM2 是因為壬○○不喜歡人家用毒品，他在吃飯時看到伊有白色粉末的東西
    就打電話來罵伊，伊騙他那是FM2 ，另外，壬○○跟子○○
    去協商時，伊也都沒有去過等語。
四、經查，證人子○○於本院審理中證稱：我不認識己○○，95
    年7 月14日晚上跟壬○○在酒店喝酒期間，沒有發現有人在
    我酒裡放藥，而且當天晚上我根本沒有遇到己○○等語（見
    本院96年4 月17日審判筆錄第6 、7 頁），足見於95年7 月
    14日晚間，被告壬○○、丁○○與證人子○○、戊○○在桃
    園市○○路酒店喝酒時，被告己○○根本未到場，被告己○○既未到場，如何能利用證人子○○在桃園市○○路酒店內
    喝酒之機會，將FM2 摻入證人子○○飲用之酒類或飲料內，
    是公訴意旨認被告己○○有在95年7 月14日晚間與被告壬○○、丁○○及證人子○○、戊○○等人一同至桃園市○○路
    酒店，並伺機在證人子○○飲用之酒類或飲料中摻入FM2 一
    節，已與事實有所不符，而被告己○○在被告壬○○與證人
    子○○其後之歷次協商中均未到場，亦經證人子○○於本院
    審理中證述明確，自難認被告己○○與被告壬○○就恐嚇取
    財之犯行有何犯意之聯絡。從而，被告己○○既未曾於95年
    7 月14日前往證人子○○與被告壬○○一同飲酒之酒店，其
    後亦未曾與之一同前往賭場或出現於其他協商場合，則被告
    己○○與壬○○在電話中所提到之FM2 顯難認與本案有何關
    係，當難僅以該通與本案無關之通話內容，即推論被告己○○與被告壬○○、丁○○、庚○○等人間有犯意之聯絡。此
    外，檢察官並未再舉出其他證據，足以證明被告己○○確有
    恐嚇取財之犯行存在，本院亦查無其他積極證據足以證明被
    告己○○確有公訴人所指恐嚇取財之犯行，揆諸首開說明，
    自應為無罪之諭知。
據上論斷，應依刑事訴訟法第299 條第1 項前段、第301 條第1
項，槍砲彈藥刀械管制條例第8 條第4 項、第12條第4 項，刑法
第11條前段、第28條、第305 條、第346 條第1 項、第55條、第
47條第1 項、第41條第1 項前段、第42條第3 項、第51條第5 款
、第38條第1 項第1 款，刑法施行法第1 條之1 ，判決如主文。
本案經檢察官黃怡華到庭執行職務。
中　　華　　民　　國　　96　　年　　4 　　月　　30　　日
                  刑事第十六庭  審判長法　官  白光華
                                      法  官  楊志雄
                                      法  官  曾淑娟
以上正本證明與原本無異。
如不服本判決應於送達後10日內向本院提出上訴狀。
                                      書記官  林伯文
中　　華　　民　　國　　96　　年　　4 　　月　　30　　日
附錄本案論罪科刑法條全文：
中華民國刑法第305條
以加害生命、身體、自由、名譽、財產之事，恐嚇他人致生危害
於安全者，處2 年以下有期徒刑、拘役或3 百元以下罰金。
中華民國刑法第346條
意圖為自己或第三人不法之所有，以恐嚇使人將本人或第三人之
物交付者，處6 月以上5 年以下有期徒刑，得併科1 千元以下罰
金。
以前項方法得財產上不法之利益，或使第三人得之者，亦同。
前二項之未遂犯罰之。
槍砲彈藥刀械管制條例第8條
未經許可，製造、販賣或運輸鋼筆槍、瓦斯槍、麻醉槍、獵槍、
空氣槍或第4 條第1 項第1 款所定其他可發射金屬或子彈具有殺
傷力之各式槍砲者，處無期徒刑或5 年以上有期徒刑，併科新臺
幣1 千萬元以下罰金。
未經許可，轉讓、出租或出借前項所列槍枝者，處5 年以上有期
徒刑，併科新臺幣1 千萬元以下罰金。
意圖供自己或他人犯罪之用，而犯前二項之罪者，處無期徒刑或
7 年以上有期徒刑，併科新臺幣1 千萬元以下罰金。
未經許可，持有、寄藏或意圖販賣而陳列第1 項所列槍枝者，處
3 年以上10年以下有期徒刑，併科新臺幣700 萬元以下罰金。
第 1 項至第 3 項之未遂犯罰之。
槍砲彈藥刀械管制條例第12條
未經許可，製造、販賣或運輸子彈者，處1 年以上7 年以下有期
徒刑，併科新台幣500 萬元以下罰金。
未經許可，轉讓、出租或出借子彈者，處6 月以上5 年以下有期
徒刑，併科新台幣300 萬元以下罰金。
意圖供自己或他人犯罪之用，而犯前二項之罪者，處3 年以上10
年以下有期徒刑，併科新台幣700 萬元以下罰金。
未經許可，持有、寄藏或意圖販賣而陳列子彈者，處5 年以下有
期徒刑，併科新台幣300 萬元以下罰金。
第 1 項至第 3 項之未遂犯罰之。
